【裁判字號】    90,台聲,227
【裁判日期】    900518
【裁判案由】    確認土地所有權人請求權不存在
【裁判全文】
最高法院民事裁定                                  九十年度台聲字第二二七號
    聲  請  人  甲○○
右聲請人因與行政院農業委員會林務局台東林區管理處（即台灣省政府農林廳林務局
台東林區管理處之承受訴訟人）間請求確認土地所有權人請求權不存在事件，對於中
華民國九十年一月十八日本院裁定（九十年度台上字第一○四號），聲請再審，本院
裁定如左：
    主  文
聲請駁回。
聲請訴訟費用由聲請人負擔。
    理  由
按當事人提起第三審上訴，是否合法，係屬本院應依職權調查裁判之事項，故對本院
以上訴為不合法而駁回之裁定，以發見未經斟酌之證物為由聲請再審，依民事訴訟法
第五百零七條準用同法第四百九十九條前段之規定，專屬本院管轄，不在同條第二款
規定之列。本件聲請人對於本院以其上訴為不合法而駁回之確定裁定（九十年度台上
字第一○四號，下稱原確定裁定），以發見未經斟酌之證物為由聲請再審，依上說明
，即應專屬本院管轄。聲請人聲請本院依民事訴訟法第四百九十九條第二款、第二十
八條規定，裁定移送第二審法院，自有未合，合先敘明。
次查，聲請人主張原確定裁定有民事訴訟法第四百九十六條第一項第十三款之情形，
對之聲請再審，其理由無非以：伊對台灣高等法院花蓮分院第二審再審判決（八十八
年度再字第五號，下稱再審判決）提起第三審上訴，業已具體表明該判決有不適用法
規、適用法規不當之違誤，即上開再審判決認為學說或史料之見解，非屬新證物，且
將當事人訴之聲明「確認土地所有權人回復請求權不存在」，變更為「確認土地所有
權人請求權不存在」，並依非本國地籍圖之日本施業圖，予以辯論判決，又未斟酌本
院七十五年度台上字第二四三六號判決要旨等，而以上證據如經斟酌，聲請人可受較
有利益之裁判，乃原確定裁定未予斟酌，即以伊上訴不合法駁回之云云，為其論據。
惟查聲請人所謂發見未經斟酌之證物，已經原確定裁定認係泛言前揭第二審再審判決
違背法令，核與民事訴訟法第四百九十六條第一項第十三款規定，即有未合，自難認
該確定裁定有該款之再審事由。況按當事人以第二審判決有不適用法規或適用法規不
當為理由，提起第三審上訴時，其上訴狀或理由書應有具體之指摘，並揭示該法規之
條項或其內容。若係成文法以外之法則，應揭示該法則之旨趣。倘為司法院解釋、或
本院之判例，則應揭示該判解之字號或其內容。上訴狀或理由書如未依此項方法表明
，或其所表明者，顯與上開法條規定之情形不相合時，即難認為已對第二審判決之違
背法令有具體之指摘，其上訴自難認為合法。聲請人對於前揭再審判決提起第三審上
訴，其上訴狀如前之指摘，僅泛言該判決違背法令，並未依上說明具體表明合於不適
用法規、適用法規不當，原確定裁定因認其上訴為不合法，亦無違誤。準此，聲請人
以原確定裁定有民事訴訟法第四百九十六條第一項第十三款之再審事由，對之聲請再
審，難謂為有理由。
據上論結，本件聲請為無理由。依民事訴訟法第九十五條、第七十八條，裁定如主文
。
中      華      民      國     九十     年      五      月     十八     日
                              最高法院民事第一庭
                                  審判長法官  李  錦  豐
                                        法官  楊  鼎  章
                                        法官  吳  麗  女
                                        法官  許  朝  雄
                                        法官  陳  淑  敏
      右正本證明與原本無異
                                              書  記  官
中      華      民      國     九十     年      六      月     十三     日


司法院資訊處製作；財團法人民間司法改革基金會備份。
